【裁判字號】    90,上訴,920
【裁判日期】    900814
【裁判案由】    強盜
【裁判全文】
臺灣高等法院臺中分院刑事判決                      九十年度上訴字第九二號
      上  訴  人
      即  被  告  丙○○
      選任辯護人  陳修義
右上訴人因懲治盜匪條例案件，不服臺灣台中地方法院八十九年度訴字第二五八二號
中華民國九十年四月二十五日第一審判決（起訴案號：臺灣台中地方法院檢察署年度
偵字第一五五一八號），提起上訴，本院判決如左：
      主  文
原判決撤銷。
丙○○意圖為自己不法之所有，以強暴致使不能抗拒而取他人之物，處有期徒刑柒年
陸月。扣案之玩具手槍壹支、手套壹雙、透明膠帶壹捲、口罩壹個及業經使用之透明
膠帶壹條，均沒收。
      事  實
一、丙○○住於台中市北屯區仁美里仁美九巷四號，平日在彰化縣線西鄉彰濱工業區
    ○○○○路二號之「凱美德股份有限公司」擔任技術員，車行時間約一小時二十
    分左右。其意圖為自己不法之所有，先於民國八十九年九月二十一日十四時許至
    公司工廠上班途中，在彰化縣線西鄉附近之某便利商店內購得玩具手槍一把（非
    屬槍砲彈藥刀械管制條例所列管之槍枝）備用，翌日（二十二日）凌晨零時下班
    後，並未直接返家休息，反而頭戴安全帽，口戴口罩，手戴手套，並將其所有車
    牌號碼ＫＺＪ–二三六號重機車之車牌拆下，置放於機車把手下方之置物箱內，
    以掩飾行跡，且將上開玩具手槍插於腰際並攜帶透明膠帶一捲，騎乘上開未懸掛
    車牌之重機車，沿彰化縣線西鄉往台中縣市方向行進，並至非其通常返家路線之
    台中縣大雅鄉○○路附近，四處繞行尋找作案目標，八十九年九月二十二日凌晨
    二時五十分至三時許左右，其在台中縣大雅鄉○○路三六Ｏ之一號附近，見甲○○獨自騎乘車牌號碼ＲＯＰ–七八六號機車行經該處，時值深夜且四下無人，其
    即基於意圖為自己不法所有之犯意，騎乘上開未懸掛車牌之重機車由後方逼近洪
    筱英所騎乘之機車，並持預藏於腰際之上開玩具手槍指向甲○○，喝令甲○○停
    車，因值深夜，視線不佳，甲○○不知丙○○所持為玩具手槍，因而心生恐懼，
    不敢不從，丙○○隨即持槍強押甲○○至路旁，並命甲○○自機車座椅下取出皮
    包，再強押甲○○至路旁更加黑暗之處，命甲○○跪於地上及將皮包內財物取出
    ，甲○○即將皮包打開，丙○○將其內僅有之現金新台幣（下同）二百元取去，
    而以此強暴方式，致使他人不能抗拒而取他人之物，丙○○因見甲○○僅有現金
    二百元，嫌其數額過少，隨即丟還甲○○，並改要求甲○○交付提款卡，並另自
    其機車坐墊下方置物箱內取出透明膠帶一捲，且為便於以手指拉撕透明膠帶，乃
    脫下原戴安全帽、口罩及手套，以透明膠帶將甲○○之手反綁，帶往他處另行強
    取財物，甲○○見狀乃行掙扎，因致跪於地面之膝部，受有右膝擦傷三ｘ三公分
    、左膝擦傷二ｘ一公分及左踝部三ｘ二公分腫脹等傷害，手中之皮包因而掉落於
    地，皮包內之證件遂散落一地，同日凌晨三時十五分許，適有臺中縣警察局保安
    隊員警巡邏經過現場，發現二人在場拉扯，且丙○○所騎乘停放於該處之重機車
    ，並未懸掛車牌，乃欲停車察看，甲○○見警巡邏經過，隨即呼救，員警乃當場
    逮捕丙○○。員警除自丙○○身上腰際前方扣得插於腰際之玩具手槍一把外，並
    另扣得口罩一付、透明膠帶一捲及已用以綑綁甲○○手腕之膠帶一條，另於機車
    坐墊下方置物箱內扣得手套一付。
二、案經臺中縣警察局移送臺灣臺中地方法院檢察署檢察官偵查起訴。
    理  由
一、訊據被告丙○○固坦承有於右揭時、地攜帶玩具手槍一把，騎乘上開未懸掛車牌
    之重機車，並以扣案之透明膠帶將被害人甲○○之手反綁，致遭警當場逮捕之情
    事，惟矢口否認有何強盜犯行，並辯稱：扣案之玩具手槍，係伊於案發前一日（
    八十九年九月二十一日）上班途中，在便利商店所購買，欲供年僅三歲之女兒把
    玩，伊於案發當日（八十九年九月二十二日）凌晨零時下班後，因欲至台中縣神
    岡鄉尋訪友人張信忠，始於凌晨一時許，行經案發地點附近，適遇被害人甲○○
    亦騎乘機車行經該處，因被害人甲○○酒後騎乘機車不當，致伊所騎乘之機車倒
    地受損，伊乃騎乘機車追趕被害人甲○○，並要求被害人甲○○賠償伊機車所受
    損失，因被害人甲○○當時身上僅有二百元，不夠賠償，雙方遂在現場商談了約
    一、二個鐘頭，其間被害人甲○○曾以行動電話手機二度對外連絡，嗣並主動提
    議願藉與伊發生性行為之方式，供為伊機車損壞之賠償對價，並表示希望伊將其
    反綁以求取樂，伊始拿取透明膠帶一捲，用以綑綁被害人甲○○之手腕，惟伊甫
    以透明膠帶綑綁被害人甲○○一手，即覺不妥，此時適有巡邏員警經過，伊隨即
    主動上前向巡邏員警陳明經過等語。惟查，右揭事實，業據被害人甲○○於警訊
    、偵查、原審及本院審理中到庭指訴明確，並有驗傷診斷書一紙附於偵查卷內可
    稽；另查，被告丙○○復係當場為警逮捕之現行犯，除為警自其身上腰際前方扣
    得玩具手槍一把外，並另於其所騎乘之上開未懸掛車牌之機車坐墊下方置物箱內
    及現場扣得口罩、手套各一付、透明膠帶一捲及已用以綑綁被害人甲○○手腕之
    膠帶一條等物品，並有其所騎乘上開未懸掛車牌之機車照片三幀及現場搜證錄影
    帶一捲在卷可證，被害人甲○○上開指述核屬實在。被告丙○○雖以前揭情詞置
    辯，但查：
    (一)被告丙○○住於台中市北屯區仁美里仁美九巷四號，平日則在彰化縣線西鄉彰
      濱工業區○○○○路二號之「凱美德股份有限公司」擔任技術員，車程約一小
      時二十分，案發地點並非其平日下班返家路線而有所偏差等情，已據其於警訊
      及原審審理中供明在卷（見偵查卷第五頁、第七頁背面及原審卷二十八頁）。
      被告丙○○對其何以於深夜時分下班後未逕行返家而至案發地點一節，先辯稱
      ：欲至神岡鄉尋訪友人「阿忠」，並謂不知「阿忠」之真實姓名及確實住居所
      ，且謂友人「阿忠」於八十九年九月二十一日中午與其通電話表示人在大陸工
  作，正要返回台灣，可於下班後前去找伊，更謂因從未留過（「阿忠」之地址
      、電話），故不知「阿忠」之地址、電話等語（見偵查卷第七頁、第十九頁背
      面），繼於原審審理中，先謂友人「阿忠」之真實姓名為「張信忠」，並表示
      已與證人張信忠取得聯繫（見原審卷第九十四頁、第九十五頁辯護狀），惟經
      原審依職權調取證人張信忠之入出境紀錄，證人張信忠並無於八十九年九月二
      十一、二十二日入境台灣地區之入境紀錄，又證人張信忠之戶籍地為台中縣大
      里市，並非大雅鄉或神岡鄉，且經原審法院傳喚，證人張信忠均未到庭作證，
      至此被告丙○○始坦承上開所辯行經案發地點係欲尋訪友人「阿忠」一節係屬
      不實（見原審卷第一四五頁、第一五二頁背面）。而其於本院審理中，又稱其
      當時因為父親得癌症心情不好，才到案發地點想事情（見本院卷第五十五頁）
      云云，其說詞前後反覆不一，顯係畏罪圖卸之詞，無足憑採。
    (二)被告丙○○又辯稱：扣案之玩具手槍，係其於案發前一日（八十九年九月二十
      一日）十四時上班途中，在彰化縣線西鄉某便利商店所購買，欲供年僅三歲之
      女兒把玩，並非用以行搶等語（見偵查卷第五頁背面）。但其於偵查中，則申
      辯稱：扣案玩具槍原誤為水槍而購入欲供小孩玩耍，買回家拆封後才知不是水
      槍而是ＢＢ槍，後來並曾帶至公司內與公司裏面狗兒玩耍（見偵查卷第四十一
      頁），另於原審審理中亦再經由辯護人向原審法院辯稱早持有扣案玩具手槍一
      、二天（見原審法院卷第五八頁），其對扣案之玩具手槍究係何時購買，所述
      亦先後不一，已難置信，且如早於一、二日前即已購入，並係欲供年僅三歲之
      女兒把玩，按理應已置於家中；又若係案發前一日上班途中始行購入，其於上
      班時間內，進行生產作業，又如何持與公司裏面狗兒玩耍，且其於下班後欲騎
      乘機車返家時，按理亦應將上開玩具手槍置機車置物箱內或所著外套口袋內以
      方便攜帶，豈有將屬硬質材質之玩具手槍插於腰際前方，而致令自身於跨坐機
      車返家途中，腹部因上開玩具手槍插放而長途騎乘不適之理？足見被告丙○○
      確有於案發現場持用扣案玩具手槍之事實，其所辯自非實在。
    (三)被告丙○○另辯稱：因被害人甲○○酒後騎乘機車不當，致其所騎乘之機車倒
      地受損，始追趕被害人甲○○，並要被害人甲○○賠償機車所受損失，因被害
      人甲○○當時身上僅有二百元，不夠賠償，雙方在現場商談了約一、二個鐘頭
      ，被害人甲○○並曾於凌晨一時三十分至二時之間，在案發現場以行動電話手
      機二度對外連絡，被害人甲○○嗣並主動提議願藉與伊發生性行為之方式，供
      為伊機車損壞之賠償對價，並表示希望其將之反綁以求取樂，其始拿取透明膠
      帶一捲，用以綑綁被害人甲○○手腕，惟其甫以透明膠帶綑綁被害人甲○○一
      手，即覺不妥，此時適有巡邏員警經過，其隨即主動上前向巡邏員警陳明經過
      等語，並提出機車刮痕照片為證。惟查：
      1.被告丙○○雖提出機車照片欲證明其所有上開機車上，確有刮痕，然查該等
        刮痕均不明顯且非嚴重受損，而其所指車禍一事，又為被害人甲○○所否認
        ，則被告丙○○所有上開機車上之刮痕究係於何時？何地？因何車故而造成
        ？是否即係案發當日所造成？均無從依上開照片而得以認定，且被告丙○○
        於案發當時，對所述車禍地點，亦未明確供明，現場員警乃無從查證一節，
        亦據證人乙○○（臺中縣警察局保安隊隊員）於原審及本院審理中結證：被
        告在現場有說是被害人擦撞到車，但被告也說不出個所以然，所以才把他帶
        回處理，沒有畫現場圖；我們到被告所指地點，沒有看到車子有擦撞地面痕
        跡，而且我們也有檢查機車，也沒有明顯擦撞的痕跡，也沒有因跌倒機車受
        損嚴重情形，被告也沒有講出機車何地方被擦撞等語在卷（見原審卷第四十
        六頁、本院卷第五十四頁），足見被告丙○○所辯因車禍一事，始追趕及攔
        阻被害人甲○○之緣由，尚非可採。另被告辯稱其有因本件車禍倒地受傷云
        云，經本院向台灣台中看守所函調取被告之健康檢查表及內外傷記錄表，函
        查結果，被告於收押當時僅左、右雙膝蓋有舊疤痕、右手肘關節有舊傷痕，
        其餘皆正常（本院卷第四十八頁、第四十九頁），顯見被告所稱其有因車禍
        受傷云云，亦無可取。
      2.次查，被告丙○○住居台中市北屯區仁美里仁美九巷四號，其工作地點為彰
        化縣線西鄉彰濱工業區○○○○路二號之「凱美德股份有限公司」，案發當
        日凌晨零時下班，車行至台中，約需一小時又二十分左右等情，已據其供承
        在卷，其經原審及本院多次確認，復均辯稱：其於八十九年九月二十二日凌
        晨一時許，即與被害人甲○○在案發現場商談賠償事宜，直至同日三時許為
        警逮捕，其間被害人甲○○並曾於凌晨一時三十分至二時間，在案發現場以
        行動電話手機二次對外連絡，伊未壓制被害人自由意志云云。但查，被害人
        甲○○於原審審理中明確指述伊遭被告丙○○行搶之時間，約僅一、二十分
        鐘，且未於警察到達前在案發地點撥打行動電話對外連絡（見原審卷第四十
        四頁），原審依職權調取被害人甲○○所使用之0000000000號行
        動電話門號（係以黃建忠名義申辦）案發時之通聯紀錄，函查結果，上開0
        000000000號行動電話門號於八十九年九月二十二日凌晨一時三十
        八分二十二秒時，尚利用設於台中市○區○○路三三號七Ｆ頂之基地台對外
        連絡，足見當日凌晨一時三十八分二十二秒時，被害人甲○○尚在台中市區
        內活動，自不可能如被告丙○○所稱於案發當日凌晨一時許即在案發現場商
        談賠償事宜；又上開0000000000號行動電話門號於八十九年九月
        二十二日凌晨一時三十八分二十二秒至二十八秒，利用設於台中市○區○○
        路三三號七Ｆ頂之基地台對外連絡後，直至同日三時四十二分三十二秒，始
        再行對外通話，同日三時四十二分三十二秒當時所使用之基地台，即係設於
        案發現場附近之台中縣大雅鄉○○路二段六號四樓頂，有遠傳電信股份有限
        公司函覆原審法院之通聯紀錄可稽，而被告丙○○復係於同日三時十五分許
        ，遭警逮捕，亦有現場紀錄一份可稽，足見被告丙○○上開八十九年九月二
        十二日凌晨一時許即與被害人甲○○在案發現場商談賠償事宜，直至同日三
        時許，被害人甲○○並曾於凌晨一時三十分至二時間，在案發現場以行動電
        話手機二次對外連絡之辯解，均屬企圖合理化其上開所為之謊言，均非實在
        。
      3.再查，被告丙○○之遭逮捕，係因員警巡邏經過案發現場時，見被告丙○○
        與被害人甲○○在場拉扯，且有未懸掛車牌之機車停放該處，乃欲下車盤查
        ，此際被害人甲○○見警出現乃行呼救，員警遂當場逮捕被告丙○○一節，
        已據證人戊○○（臺中縣警察局保安隊小隊長）於原審及本院審理中結證在
        卷（見原審卷第四十五頁、本院卷第三十三頁），被告丙○○所辯係其主動
        上前向巡邏員警陳明事故經過等語，亦非真實。另被告辯稱其車牌因曾被警
        取締拔牌過，螺絲尚未修好，因此以膠帶黏住，然於九月二十一日上班途中
        行經清泉崗時掉落，因為沒有時間，所以未將車牌再懸掛好，車上所帶膠帶
        係為綁車牌用云云，惟查警方查扣車牌置於置物箱，並未以膠帶黏綁，有照
        可稽（見偵卷第三十三頁），且證人乙○○（臺中縣警察局保安隊隊員）於
        本院結證：車牌是在機車置物箱內查到，我沒有印象當時車牌上面有黏貼膠
        帶等語（見本院卷第五十四頁），顯見被告所為上開陳述，亦與事實不符，
        委無足取。
      4.再查，被告丙○○又辯稱：係被害人甲○○有怪僻，要求其以膠帶反綁取樂
        等語；然查，被害人甲○○與被告丙○○素不認識，並無糾葛且於案發後迄
        今被害人亦未要求被告任何賠償，業據二人供明在卷（見本院卷第卅四頁、
        五十五頁），被害人應無任意攀誣或願與被告丙○○為親蜜行為之動機，加
        以案發地點又係道路而非室內，被害人甲○○豈有同意被告丙○○將之反綁
        ，且供被告丙○○取樂之理，且被告丙○○所辯果真屬實，則被害人甲○○
        見警前來，何須呼救？且被害人當時言詞清楚，並無神智不清情形亦據警員
        乙○○供明在卷（見原審第四十六頁、本院卷第五十四頁）又被害人手中皮
        包又何以掉落於地，其內證件又何以散落滿地？凡此均與常情不符，被告丙○○此部分所辯，匪夷所思，不足採信。
      5.被告丙○○另以扣案之手槍，係玩具手槍，非屬真槍，被害人未至不能抗拒
        程度等語置辯；惟按，不能抗拒者，乃無力抗拒之意，無論被害人主觀上難
        以抗拒，或客觀上抗拒不了均屬之。查本案發生於深夜時分，視線不佳，被
        害人甲○○復係未曾服役或接觸槍枝之女子，自無從判別被告丙○○所持手
        槍，係玩具手槍，抑屬真槍，且當時被害人為單身一女子，於深夜凌晨面對
        被告手持扣案手槍，無論就主、客觀上而言，本案被害人甲○○顯因被告丙○○手持扣案手槍而至不能抗拒之程度。
      6.查被告以強暴致使被害人甲○○不能抗拒而取其財物二百元，嗣後因認為數
        額太少又丟還被害人，並改要求被害人交付提款卡，然尚未取得提款卡即為
        警逮捕一節，已據被害人甲○○於警訊、偵查、原審及本院審理中指述在卷
        （見偵查卷第九頁、第二十九頁背面、第三十頁、原審卷第四十四頁及本院
        卷第三十三頁），核與當時巡邏逮捕被告之員警戊○○、乙○○於原審及本
        院結證之處理經過一致相符（見原審卷四十五頁、本院卷第三十三頁、第五
        十四頁）而被告於警偵訊亦不否認被害人給二百元不夠，後來又還被害人云
        云（見偵卷第六頁背面、第卅九頁）。按強盜罪之既遂與否，以已未得財產
        為標準，被告既已取得被害人二百元，則其犯罪應已既遂，其嗣後雖因認為
        數額太少而丟還被害人，惟此乃係強盜既遂後之行為，無礙於既遂之成立，
        又其後接續喝令被害人交付提款卡雖未得手即被警逮捕，然此亦不過其後本
        件強盜接續行為，對於本件強盜犯罪之既遂亦無影響。被告丙○○於深夜時
        分，攜帶玩具手槍，騎乘未懸掛車牌之機車，在非其通常下班返家路線上之
        案發地點，持扣案之玩具手槍喝令被害人停車，並強押被害人至路旁黑暗之
        處，而以強暴方式，致使他人不能抗拒而取他人之物。本案事證明確，被告
        丙○○上開犯行足以認定。被告請求測謊及調閱提款機錄影帶等核無必要，
        併予敘明。
二、按懲治盜匪條例於四十六年六月五日修正公布，刪除第十條施行期間一年及第八
    條依特種刑事案件訴訟條例審理之規定，其原第九條改為第八條，第十一條改為
    第九條。修正前本條例全部內容，曾經立法院民刑商法委員會審查，認尚有繼續
    沿用之必要，始改採為新法之全部條文，並重新調整條次，形式上雖是「修正」
    ，實質上係明白確認本條例已從臨時性舊法改制為常態性之刑事特別法，等同於
    制定新法。因此，本條例重新立法之合法性，應不因修正前曾施行期滿始以命令
    展期而有影響，（最高法院九十台上字第四一七四、四二六一號判決參照），併
    予敘明。
三、核被告丙○○所為，係犯懲治盜匪條例第五條第一項第一款之盜匪罪。至其為強
    盜他人財物而以透明膠帶將被害人甲○○之手反綁之過程中，跪於地面之被害人
    甲○○因行掙扎，致跪於地面之膝部，受有右膝擦傷三ｘ三公分、左膝擦傷二ｘ
    一公分及左踝部三ｘ二公分腫脹之傷害部分，應為前開強盜罪之強暴行為所吸收
    ，不另論罪（最高法院八十六年度台上字第三八三五號判決參照）。公訴人認兩
    罪間有牽連關係，爰不另就其被訴傷害罪部分為無罪之諭知。原審認上訴人罪證
    明確，予以論罪科刑，固非無見，惟查原審認被告之犯行應屬未遂及懲治盜匪條
    例業已失效，尚有未洽。上訴人上訴意旨否認犯罪，雖無可取，惟原判決既有可
    議，即無可維持，自應由本院將原判決廢棄改判。爰審酌被告丙○○前雖無犯罪
    前科，然其利用深夜時分，手持玩具手槍對夜歸單身婦女犯罪，惡性非輕，其犯
    罪之動機、目的在圖一己私利，犯罪之手段涉及暴力，且造成夜行婦女人人自危
    ，對社會治安形成重大危害，犯後非但拒不坦承犯行，更以歸責於被害人之方式
    ，飾詞卸責，犯後態度不佳，毫無悔意等一切情狀，量處如主文第二項所示之刑
    ，以資懲儆。扣案之玩具手槍一支、手套一雙、透明膠帶一捲、口罩一個及業經
    使用之透明膠帶一條，均係被告丙○○所有之物，且供其用以犯上開盜匪犯行所
    用，均應依刑法第三十八條第一項第二款規定宣告沒收。
據上論結，應依刑事訴訟法第三百六十九條第一項前段、第三百六十四條、第二百九
十九條第一項前段、懲治盜匪條例第五條第一項第一款、第八條、刑法第卅八條第一
項第二款，判決如主文。
本案經檢察官丁○○到庭執行職務。
中      華      民      國    九十      年      八      月      十四    日
                              臺灣高等法院臺中分院刑事第一庭
                                    審判長法  官  陳  紀  綱
                                          法  官  陳  登  源
                                          法  官  蕭  錦  鍾
右正本證明與原本無異。
如不服本判決應於收受送達後十日內向本院提出上訴書狀，其未敘述上訴之理由者並
得於提起上訴後十日內向本院補提理由書（均須按他造當事人之人數附繕本）。
                                          書記官  蘇  昭  文
中      華      民      國    九十      年      八      月      十四    日
懲治盜匪條例第五條第一項第一款：
有左列行為之一者，處無期徒刑或七年以上有期徒刑：
一、意圖為自己或第三人不法所有，以強暴、脅迫、藥劑、催眠術或他法致使不能抗
    拒而取他人之物或使其交付者。
                                                                        Ａ


司法院資訊處製作；財團法人民間司法改革基金會備份。
